臺灣臺南地方法院民事判決
111年度家繼訴字第41號
原      告  鄭義明  
被      告  鄭美華  
兼上一人
訴訟代理人  鄭霈涵  
被     告   吳柏承    （住居所詳卷，保密）
上列當事人間請求分割遺產事件，本院於民國111年5月24日言詞
辯論終結，判決如下：
    主      文
兩造公同共有如附表一所示被繼承人鄭廣正之遺產，依如附表一
所示方式分割。
訴訟費用由兩造各依附表二所示應繼分比例負擔。
    事實及理由
甲、程序部分：
　　被告吳柏承經合法通知，未於言詞辯論期日到場，核無民事
    訴訟法第386條所列各款情形，依家事事件法第51條準用民
    事訴訟法第385條第1項前段規定，爰依原告之聲請，由其一
    造辯論而為判決。
乙、實體部分：
一、原告主張略以：被繼承人鄭廣正於民國109年10月24日死亡
    ，遺留有附表一所示之動產與不動產，兩造為被繼承人鄭廣
    正之繼承人，原告已多次向被告等表示欲就遺產辦理協議分
    割，但被告均未能協同辦理，因此提起本件訴訟請求遺產之
    分割，終止公同共有關係。被繼承人鄭廣正死亡前之醫療費
    用、死亡後之喪葬費用及辦理不動產繼承之代書費、規費均
    由原告支付，被告等既繼承被繼承人之遺產，上開費用由兩
    造按應繼分比例負擔，為此請求分割被繼承人鄭廣正之遺產
    等語。
二、被告部分：　　
（一）被告鄭美華、鄭霈涵陳述略以：同意原告之請求及分割方
      案等語。
（二）被告吳柏承未於言詞辯論期日到庭，據其所提之書狀略以
      ：被告吳柏承於被繼承人鄭廣正出殯前兩天才被通知，在
      這之前被告完全不知情，當時被告鄭霈涵傳line訊息給被
      告吳柏承說外公過世，問被告吳柏承要不要去參加喪禮，
      因為被告吳柏承要上班無法參加，隔沒幾天被告鄭霈涵又
      傳訊息說外公有一筆遺產現金大約新臺幣(下同)10幾萬元
      ，要給被告鄭霈涵當嫁妝，需要被告吳柏承的簽名，結果
      是要被告吳柏承簽拋棄繼承同意書，用這樣欺騙的方式，
      被告吳柏承無法接受，也無法認同。而且被告吳柏承不知
      道外公的所有事情，也不知道有多少遺產？有多少現金？
      是否有農漁保？是否有任何補助？被告吳柏承一概不知情
      ，平常都沒有往來。今天被告吳柏承的繼承是由法院依照
      規定繼承，並不是被告吳柏承強迫威脅而搶來的，所以被
      繼承人鄭廣正所有花費，要被告吳柏承負擔部分，請問有
      道理嗎？這不是被告吳柏承應該負擔的等語。
三、得心證之理由：
（一）原告主張被繼承人鄭廣正109年10月24日死亡，並遺有如
      附表一所示之遺產，兩造及訴外人鄭沖晉、鄭嘉惠原均為
      被繼承人鄭廣正之繼承人，而因訴外人鄭沖晉、鄭嘉惠已
      向法院聲明拋棄對被繼承人鄭廣正之繼承權，故兩造之應
      繼分各如附表二所示，且兩造就上開遺產並無不可分割之
      協議，亦無因法律規定不能分割之情形存在之事實，業據
      原告提出被繼承人鄭廣正之除戶謄本、財政部南區國稅局
      遺產稅免稅證明書、兩造以及訴外人鄭沖晉及鄭嘉惠之戶
      籍謄本、被繼承人鄭廣正之繼承系統表、本院家事庭拋棄
      繼承權准予備查函、土地登記第三類謄本及金融機構存摺
      影本等為證，並經本院調取本院109年度司繼字第3630號
      拋棄繼承卷宗核閱無訛，此部分事實堪予認定。
（二）按繼承人有數人時，在分割遺產前，各繼承人對於遺產全
      部為公同共有；繼承人得隨時請求分割遺產，但法律另有
      規定或契約另有訂定者，不在此限；又公同共有物分割之
      方法，除法律另有規定外，應依關於共有物分割之規定，
      民法第1151條、第1164條、第830條第2項分別定有明文。
      是遺產之公同共有係以遺產之分割為其終局目的，而以公
      同共有關係為暫時之存在，本件原告以遺產分割為由終止
      兩造間之公同共有關係，請求分割被繼承人鄭廣正之遺產
      ，自屬有據。又按共有物之分割，依共有人協議之方法行
      之；分割之方法不能協議決定，或於協議決定後因消滅時
      效完成經共有人拒絕履行者，法院得因任何共有人之請求
      ，命為下列之分配：⒈以原物分配於各共有人，但各共有
      人均受原物之分配顯有困難者，得將原物分配於部分共有
      人；⒉原物分配顯有困難時，得變賣共有物，以價金分配
      於各共有人，或以原物之一部分分配於各共有人，他部分
      變賣，以價金分配於各共有人，民法第824第1項、第2項
      分別定有明文。另裁判分割共有物，究依何種方式為適當
      ，法院有自由裁量之權，並應斟酌當事人之聲明、共有物
      之性質、經濟效用及全體共有人之利益等情事公平決之，
      不受當事人聲明之拘束。經查：
　　⒈本件原告雖主張有給付被繼承人鄭廣正去世前之醫療費用
      、給付去世後之喪葬費用及辦理不動產繼承之代書費、規
      費等語，然原告於被繼承人鄭廣正生前為被繼承人代墊之
      醫療費用，該等費用係屬兩造所繼承之連帶債務，債權人
      本得對於連帶債務人之任何一人請求履行全部債務，原告
      自應依法另行起訴主張，與本件分割遺產事件，係就被繼
      承人所留之積極財產為分割所應審酌之事項無涉，且原告
      及被告等亦不得於遺產分割時請求自遺產扣除支付，因倘
      若原告及被告等可主張自被繼承人之遺產優先扣償，如此
      無異擔保繼承人可經於遺產分割時以分配取得被繼承人遺
      產方式，獲得優先於其他被繼承人之債權人或其他繼承人
      即兩造之債權人受償之權利，除對其他債權人顯有不公外
      ，於法亦屬無據。又按關於遺產管理、分割及執行遺囑之
      費用，由遺產中支付之；但因繼承人之過失而支付者，不
      在此限，民法第1150條定有明文，依諸上開民法第1150條
      之規定，得由遺產中支付之繼承費用，限於遺產管理、分
      割及執行遺囑之費用，而關於被繼承人死後之喪葬費用，
      除非屬上開法條所列之費用外，並為被繼承人家屬本身所
      應負擔之義務，且辦理被繼承人喪葬事宜之人所得請求返
      還代墊之喪葬費用數額，亦要審酌是否應先由喪葬補助及
      親友餽贈之奠儀等相關款項支付，非得逕由遺產中全數扣
      還，是當由墊付之人依相關法律關係向債務人另訴請求，
      故被繼承人之喪葬費用，並無從於被繼承人間之分割遺產
      之訴訟事件中自遺產支付。稽之上開說明，本件原告於本
      件請求分割遺產事件中，主張有支付被繼承人鄭廣正生前
      醫療費3,585元、生前契約費20,500元、金爐費2,100元、
      塔位使用費13,000元、進塔巴士7,000元、喪葬餐費10,38
      0元、殯儀館費7,800元、治喪費115,045元、骨灰室費60,
      000元等費用，既均非屬民法第1150條應自遺產支付之範
      圍，則原告請求就被繼承人鄭廣正所留存款優先受償後，
      不足部分再由被告等給付予原告之遺產分割方案，即屬無
      據。另原告所支出之代書費19,000元、繼承規費（即地政
      規費）636元、謄本費355元等費用，則屬上開遺產管理、
      分割之費用，應由遺產中支付之。
　　⒉基上，本件除原告所支出辦理遺產不動產遺產登記之代書
      費19,000元、繼承規費（即地政規費）636元、謄本費355
      元應先由遺產支付外，本院另斟酌被繼承人鄭廣正所留如
      附表一所示遺產之性質、經濟效用、繼承人之利益以及各
      繼承人主張或同意之分割方案等情事，認應依附表一所示
      分割方法為適當。
四、本件事證已臻明確，兩造其餘攻擊防禦方法與判決之結果不
    生影響，爰不另贅論，併此敘明。　　　
丙、結論：依家事事件法第51條，民事訴訟法第385條第1項前段
    、第78條、第80條之1，判決如主文。
中　　華　　民　　國　　111 　年　　6 　　月　　7 　　日
                     家事庭    法  官  楊佳祥
以上正本證明與原本無異。
如對本判決上訴，應於判決送達後20日內向本院提出上訴狀。如
委任律師提起上訴者，應一併繳納上訴審判決費。
中　　華　　民　　國　　111 　年　　6 　　月　　7 　　日
                               書記官 李鎧安
附表一
編號 遺產明細 分配方式 1 臺南市○○區○○○段000○0地號土地 面積：36,435平方公尺 權利範圍：10分之1 編號1至4所示不動產：兩造依附表二所示之應繼分比例分割為分別共有。 2 臺南市○○區○○○段000地號土地 面積：5,519平方公尺 權利範圍：108分之1  3 臺南市○○區○○○段000地號土地 面積：8,763平方公尺 權利範圍：128分之1  4 臺南市○○區○○○段000地號土地 面積：6,435平方公尺 權利範圍：90分之1  5 白河區農會存款 新臺幣130,435元及孳息 編號5所示存款及孳息：先就原告所支付之代書費新臺幣19,000元、繼承規費（即地政規費）新臺幣636元、謄本費新臺幣355元等費用扣還予原告後，其餘存款及利息由兩造依附表二所示之應繼分比例分配取得。 
　　
附表二
繼承人 應繼分 鄭義明 3分之1 鄭美華 3分之1 鄭霈涵 6分之1 吳柏承 6分之1